臺灣高等法院臺南分院民事判決
110年度重上更二字第4號
上  訴  人  吳有志（原名吳俊穎）
被上訴人    曾志峰  
訴訟代理人  王朝揚律師
            李雨璇  
上列當事人間請求確認買賣契約無效等事件，上訴人對於中華民
國105年4月13日臺灣雲林地方法院第一審判決（104年度重訴字
第64號）提起上訴，被上訴人並為訴之變更，經最高法院第二次
發回更審，本院於110年12月16日言詞辯論終結，判決如下：
    主  文
上訴駁回。
上訴人應給付被上訴人新台幣壹佰捌拾萬元，及自民國108年2月
20日起至清償日止，按年息百分之五計算之利息。
上訴駁回部分，第二審及發回前第三審訴訟費用，由上訴人負擔
。變更之訴部分之第二審（除確定部分外）及發回前第三審訴訟
費用，由上訴人負擔。
    事實及理由
一、被上訴人主張：上訴人於民國（下同）103年10月7日與伊簽
    訂買賣契約（下稱系爭契約），以定金新臺幣（下同）90萬
    元、完稅款90萬元、尾款400萬元，共計580萬元，向伊購買
    坐落雲林縣○○市○○段000地號土地所有權全部、000-00地號
    土地應有部分1/24，000建號即門牌號碼雲林縣○○市○○路000
    巷000弄00號房屋所有權全部（下稱系爭房地）。伊於103年
    10月22日將系爭房地移轉登記予上訴人，惟上訴人迄未給付
    定金及完稅款，伊乃於103年11月5日以存證信函向上訴人為
    解除系爭契約之意思表示，系爭契約既已解除，上訴人自應
    返還系爭房地予伊，並賠償伊支出之土地增值稅、契稅、代
    書費用共6萬3,638元等情，求為命上訴人移轉登記系爭房地
    予伊，並給付伊6萬3,638元之判決。嗣於本院更一審主張：
    系爭房地業遭上訴人之債權人查封拍賣，上訴人已不能移轉
    系爭房地，其應依回復原狀給付不能之規定賠償伊等情，就
    請求移轉系爭房地部分變更聲明，求為命上訴人給付伊180
    萬元，及自其變更狀繕本送達翌日（即108年2月20日）起至
    清償日止，按年息5％計算利息之判決（原審為被上訴人全部
    勝訴之判決，上訴人聲明不服提起上訴，本院更一審維持原
    審判命上訴人給付被上訴人6萬3,638元部分之判決，及依被
    上訴人變更之訴，判命上訴人給付被上訴人180萬元，暨自1
    08年2月20日起至清償日止，按年息5％計算之利息，駁回被
    上訴人其餘變更之訴。被上訴人就其敗訴部分未提起上訴，
    該部分業已確定）。並答辯聲明：上訴駁回。變更之訴聲明
    ：上訴人應給付被上訴人180萬元，暨自108年2月20日起至
    清償日止，按年息5％計算之利息。
二、上訴人則以：系爭房地係訴外人李雨璇所有，僅借用被上訴
    人名義登記。伊係以對李雨璇之借款債權200萬元中之180萬
    元抵償定金及完稅款各90萬元，另以系爭房地設定抵押權為
    擔保，向訴外人臺灣銀行借款400萬元，代償被上訴人在訴
    外人斗六市農會之貸款332萬4,032元，並匯款64萬0,472元
    至被上訴人在斗六市農會之帳戶，及交付現金3萬5,496元予
    被上訴人，伊已付訖價款580萬元。依系爭契約之約定，代
    書費、過戶費及稅金，均應由被上訴人支付等語，資為抗辯
    。並上訴聲明：㈠原判決廢棄。㈡被上訴人在第一審之訴駁回
    。對變更之訴答辯聲明：變更之訴駁回。
三、兩造不爭執之事項：
  ㈠系爭房地原為被上訴人所有。被上訴人之前配偶李雨璇於103
    年10月7日，代理被上訴人與上訴人簽訂系爭契約，約定定
    金90萬元、完稅款90萬元、尾款400萬元，總價款580萬元。
  ㈡系爭房地於103年10月22日，移轉所有權登記予上訴人。系爭
    買賣契約之土地增值稅共7,872元、契稅3萬5,766元、林素
    梅代書費用2萬元，共6萬3,638元，係被上訴人所支出。系
    爭房地由被上訴人居住使用迄今。
  ㈢上訴人於103年10月22日，以系爭房地設定抵押向臺灣銀行借
    款400萬元，於103年10月23日代償被上訴人之雲林縣斗六市
    農會貸款332萬4,032元，於103年10月24日塗銷系爭房地設
    定予斗六市農會之抵押權，於同日匯款64萬0,472元至被上
    訴人設於雲林縣斗六市農會之帳戶，並交付現金3萬5,496元
    予被上訴人。
  ㈣被上訴人、李雨璇於103年11月5日寄發斗六西平路郵局第111
    7號存證信函予上訴人，內容如原審卷第119至121頁所示。
    上訴人有收受該存證信函。
  ㈤上訴人於104年1月15日寄發虎尾圓環郵局第8號存證信函予被
    上訴人、李雨璇，內容如原審卷第123至125頁所示。被上訴
    人、李雨璇有收受該存證信函。
  ㈥系爭房地於105年9月29日，經上訴人之債權人沈妙怜向雲林
    地方法院聲請強制執行，由該院民事執行處以105年度司執
    字第30063號辦理查封登記；又於108年1月2日，以108年度
    司執字第6號再次辦理查封登記，於108年9月24日進行第三
    次拍賣程序。目前已經拍定，系爭房地所有權已經移轉予第
    三人。
四、兩造爭執之事項：
　㈠上訴人是否以系爭買賣契約交付訂金90萬元，及完稅款90萬
    元與被上訴人或李雨璇？
  ㈡被上訴人在103 年11月15日以存證信函通知解除系爭買賣契
    約有無理由？
  ㈢被上訴人依給付不能之法律關係變更請求上訴人給付180萬元
    本息，有無理由？
　㈣被上訴人依系爭買賣契約之法律關係，請求上訴人賠償土地
    增值稅、契稅及代書費共計6萬3,638元，有無理由？
五、得心證之理由：
　㈠上訴人是否已將系爭買賣契約訂金90萬元及完稅款90萬元支
    付予被上訴人或李雨璇？
  ⒈依兩造不爭執之事項㈠、㈡所示，系爭房地原為被上訴人所有
    。被上訴人之前配偶李雨璇於103年10月7日，代理被上訴人
    與上訴人簽訂系爭契約，約定定金90萬元、完稅款90萬元、
    尾款400萬元，總價款580萬元。系爭房地於103年10月22日
    ，移轉所有權登記予上訴人，自堪信此部分為真實。又被上
    訴人主張：因上訴人未支付定金及完稅款180萬元，伊已於
    同年11月5日發函解除系爭契約之事實，為上訴人所自認，
    但以前開情詞置辯，是本件應先審究者，乃上訴人是否曾支
    付定金及完稅款？經查：
  ⑴按私文書經本人或其代理人簽名、蓋章或按指印或有法院或
    公證人之認證者，推定為真正，民事訴訟法第358條第1項雖
    有明文。然所謂推定，並無擬制效力，自得由當事人或法律
    上利害關係人提出反證以推翻之。查，系爭契約付款明細部
    分，載有「於立約日支付現金90萬元整，收款人：李雨璇」
    之文字（見原審卷第23頁）之事實，為兩造所不爭執，復為
    證人即代書林素梅於本院證述明確（見本院上字卷第162、1
    63頁、更二卷第129頁），兩造對系爭契約之上開記載形式
    上真正既未爭執，則系爭契約對於定金部分，依前開規定，
    即應推定為真正。則被上訴人否認此情，即應提出反證而推
    翻之。
　⑵又上訴人抗辯：系爭契約付款明細部分，載有「於立約日支
    付現金90萬元整，收款人：李雨璇」之文字，及被上訴人於
    103年11月5日催告上訴人繳納價款時，催繳之款項係完稅款
    90萬元（見原審卷第119頁），伊已依約支付定金90萬元云
    云。惟查：
  ①上訴人於原審審理期間，先後二次自承未曾直接交付定金或
    完稅款予被上訴人，而是以對被上訴人之前配偶（即李雨璇
    ）之200萬元借貸債權，其中之180萬元抵充系爭買賣之定金
    及完稅款等語（見原審卷第74頁、第156頁）。又上訴人於
    其涉嫌之刑事案件偵查中亦為相同陳述，表示未曾支付現金
    予被上訴人，係以借款債權充作價金等語，亦經本院調取雲
    林地檢署104年度偵字第3028號、3887號查明屬實，有筆錄
    影本在卷可按（見原審卷第345頁、本院上更一卷第230至23
    2頁）。依上訴人之上開自認，應認上訴人確未曾以現金支
    付系爭契約之定金或完稅款。因此，系爭契約上所記載「立
    約日支付現金90萬元」，與上訴人自認之事實明顯不符，該
    項記載之所生效力，因上訴人之上開自認而被推翻。
  ②證人黃玉雯於本院證稱：伊沒有印象曾處理曾志峰出賣系爭
    房地之事宜；簽約是代書（即林素梅、下同）處理，文書就
    是另一同事處理；用手寫的部分是代書的字等語（見本院卷
    第206至208頁）、證人邱汝紅於本院證述：基本上不動產合
    約都是代書處理，伊只是處理行政機關需要的文書而已；付
    款明細的內容不是伊寫的；合約是代書林素梅簽的、本件買
    賣契約所簽立的不動產買賣契約書內容的付款明細⒈⒉⒊都是
    林素梅代書處理，她最清楚等語（見本院卷第267、268頁）
    ，足見系爭房地之買賣簽約、付款等事宜，確係由證人即代
    書林素梅處理，應可認定。又證人（即系爭房地過戶之代書
    ）林素梅於原審證稱：「兩造雙方會同在伊辦公室，第一期
    款項（即90萬元定金），兩造說他們自己處理好了，伊並未
    親眼看到他們交付動作，原告就做簽收，第二期（90萬元）
    完稅款，原告說尚未收受，故系爭買賣契約上沒有簽收」、
    「（是否知悉本件房地買賣價金給付情形？）第二期完稅款
    ，原告說尚未收受，故合約書上沒有簽收。」（見原審卷第
    157、158頁）、於本院上訴審證述：「（兩造間立約日是否
    有交付90萬元？）該部分我沒有見證到。」、「（吳有志是
    否有去付完稅款？）我沒有看到他有付這個錢。」、「我請
    她確認錢是否收到，她說沒有拿到，所以沒有簽名。」等語
    （見本院上字卷第160、161、163、165頁）等語，於本院亦
    證述「（稅款下來90萬元有無支付，妳是否知道？）證人林
    素梅這部分辦理的過程，我有打電話詢問兩造，他們回說他
    們是彼此認識的好朋友，會自己處理，已經有支付了，代書
    可以辦理過戶了，所以這部分我沒有見證到。」、「我事前
    有問他們完稅款90萬元，他們已經自行交付完成，我印象中
    李雨璇有簽名，○○路房地移轉後，要通知他們會同結案時，
    之後他們沒有一同來，是不同的時間有來很多次，買方一直
    要求要將權狀帶回，我告知他一定要雙方來才能帶走，這是
    買方的部分，賣方的部分是有先來我公司，我有請他們完稅
    款的部分有付錢，要先簽名，所以她有先簽名，但過了幾天
    她又來表示沒有收到錢，又將簽名畫掉。之前我有打電話確
    認，登記完成我會請補簽名，後來李雨璇說沒有收到完稅款
    ，所以又塗掉。」等語（見本院卷第129至132頁）。查證人
    林素梅係受雙方之委任辦理系爭房地過戶之代書，與兩造並
    不認識（見本院上字卷第158頁、本院卷第130頁），執業多
    年有其專業職業倫理及知識，當無虛偽陳述偏袒一方之理，
    其上開證述應屬可信。依其證述，未曾見聞上訴人交付定金
    或完稅款。至證人林素梅於本院上訴審所為簽約金他們說自
    己已經收受完畢；簽約時他們說是事實的買賣行為，資金自
    行交付就好，我說我就不介入之證述（見本院上字卷第159
    頁），於本院所為其有告知兩造立約日支付現金90萬元記載
    之意義；我有打電話詢問兩造稅款下來90萬元有無支付，他
    們回說他們是彼此認識的好朋友，會自己處理，已經支付了
    ，代書可以辦理過戶了；有用電話確認完稅款有支付之證述
    （見本院卷129至132頁），惟查證人林素梅上開之證述，足
    見林素梅確實並未見聞上訴人確有交付定金90萬元及完稅款
    90萬元予李雨璇，而係僅以電話詢問或由上訴人、李雨璇口
    頭告知上情，且與本院上開認定上訴人確實尚未交付定金90
    萬元及完稅款90萬元予被上訴人或其代理人李雨璇之實不相
    符合，自難僅憑證人林素梅以其代書專業知識告知上訴人、
    李雨璇在契約上簽名蓋章之意義，而遽以為有利上訴人之認
    定。
　③依上，上訴人確實尚未交付定金90萬元及完稅款90萬元予被
    上訴人或其代理人李雨璇，業如前述。則被上訴人前開抗辯
    ，應屬可採。
  ⑶上訴人雖以其對被上訴人之前配偶李雨璇之借款債權200萬元
    抵充系爭買賣之定金及完稅款，據以主張其已支付上開價金
    。查：
  ①按消費借貸，因交付金錢之原因多端，除有金錢之交付外，
    尚須本於借貸之意思而為交付，方克成立。倘當事人主張與
    他方有消費借貸關係存在者，自應就該借貸意思互相表示合
    致及借款業已交付之事實，均負舉證之責任（最高法院著有
    98年度台上字第1045號判決可資參照）。上訴人主張其與被
    上訴人之訴訟代理人曾為男、女朋友，交往期間陸續以現金
    借款予李雨璇，對李雨璇有借款債權200萬元，其係以其中
    之180萬元，抵償定金及完稅款等語。被上訴人既否認其主
    張，上訴人自應就其對李雨璇有借款債權之事實負舉證責任
    。
  ②上訴人雖稱其借錢予李雨璇，曾執有借據，在系爭房地過戶
    後已將借款之相關資料銷毀，無法提出相關任何證據等語（
    見原審卷第74、157、246頁、本院卷第332頁），就其曾執
    有借據之事實並未提出事證以實其說。查系爭房地所有權雖
    已過戶，但上訴人自始未取得系爭房地之所有權狀，此係因
    上訴人未依約會同到代書事務所結清並會同點交，故代書未
    交付上訴人系爭房地之權狀等情，業經代書林素梅於本院上
    訴審及更二審證述在卷（見本院上字卷第165、166頁、本院
    卷第128至130頁）。此亦係上訴人因貸款之需要，乃虛偽申
    報系爭房地之所有權狀遺失，向地政事務所申請補發，致因
    而被原審法院判處使公務員登載不實偽造文書罪刑確定，有
    判決書可按（見本院上字卷第195至201頁）。又依代書林素
    梅及李雨璇之陳述，雙方約定之交付尾款日（指扣除代償農
    會之貸款後之餘額），上訴人雖曾到代書事務所，但適巧李
    雨璇有事先行出去，其後二人並未再碰面，上訴人之後即避
    不見面，並拒接代書之電話（見本院上字卷第167頁、本院
    卷第133頁），若如上訴人所述，其對李雨璇有200萬元債權
    ，扣抵價金後尚有20萬元債權，且其尚未取得房地之所有權
    狀，其理應速向代書聯絡接洽相關事宜，豈有避不見面之理
    ？上訴人既尚未合法取得權狀，且依不爭執事項㈡後段所示
    ，系爭房地自始未曾交付上訴人，仍由出賣人之代理人居住
    使用中，在此情況下，顯不能認為系爭房地之買賣已完美終
    結，上訴人豈有可能冒然將其所持有借款憑證銷毀？其此部
    分主張，顯與生活經驗有違，不能採信。
  ③再參諸上訴人於101、102、103年之綜合所得資料，分別為營
    利所得13萬2,589元、28萬1,102元、36萬2,950元，有其稅
    務電子閘門所得調件明細表、101至103年度綜合所得稅結算
    申報書等資料在卷可參（見原審卷第235、237頁、本院更一
    卷第337至348頁）。是其個人所得不多，可直接支配使用之
    金錢甚少。又其於原審法院104年度易字第698號刑事案件準
    備程序陳稱：「伊從事電動車買賣、修理行業，如果有需要
    用錢，還是由伊父母支出，整個經濟都是伊父母掌握，收入
    伊不曉得，帳都是伊父母在做，伊就負責修理、送車」等語
    ，有該刑事卷筆錄影本可按（見原審卷第347頁），依此事
    實觀之，其用錢多要經父母同意，經濟都是伊父母掌握，收
    入（應係指車行）伊不曉得，帳都是伊父母在做，伊就負責
    修理送車，換言之，上訴人係受父母僱用之人，對車行並無
    支配管理權能，則車行之營收利潤與其無關，且非其所能動
    支。再者依其於本院提出之存摺往來資料（見本院更一卷第
    397至413頁），固有多筆金額達數萬元及數十萬元之往來，
    但其中有數筆係不爭執事項㈥之上訴人之債權人沈妙怜之往
    來資料，且有向中租迪和借款49萬多元，並無大筆現金提款
    資料，且上訴人亦未指出該存摺上何筆提領款係交付李雨璇
    之借款以供本院比對，依此資料無從認定其有支付現金借款
    予被上訴人之代理人李雨璇之事證，況且此項金融往來資料
    早已存在，上訴人於原審及刑事庭中迭次陳稱並無資料足以
    證明其交付借款之事實，顯見其早知其存簿資料無法為其有
    利之證據。綜合上開事證，上訴人之經濟狀況、收入情形，
    難認其有經濟能力交付借款200萬元予李雨璇。
  ④綜上，上訴人主張其對李雨璇有系爭借款債權，以對李雨璇
    之借款債權抵償定金、完稅款等情，委無足採。
  ⑤又債權債務之主體應以締結契約之當事人為準，故凡契約上
    所載明之債權人，不問其實際情形如何，對於債務人當然得
    行使契約上之權利（最高法院43年台上字第99號裁判）。查
    上訴人於本院自承其完全不認識被上訴人，買賣過程亦未見
    過被上訴人等語（見本院卷第331、332頁），足見兩造在系
    爭房地之買賣過程均無接觸，自可認定。又系爭房地之買賣
    ，係由被上訴人授權予李雨璇與上訴人所簽訂乙節，亦有林
    素梅提出之被上訴人簽立之系爭房地買賣授權書在卷可憑（
    見本院卷第145頁），是認被上訴人係系爭房地之登記所有
    權人，且係買賣契約之賣方，則其依系爭買賣契約行使債權
    人之權利，自屬於法有據。上訴人抗辯系爭房地係李雨璇所
    有，被上訴人係出名人而已，已據被上訴人否認，且李雨璇
    亦於本院前審否認此情，上訴人對此有利於己之事實，亦未
    能舉證以實其說，自應認上訴人此部分之抗辯，並無足採，
    況縱認被上訴人係出名人，在借名關係未消滅前，登記為所
    有權人之出名之人亦有權處分其被借名登記之不動產，此係
    近年來之實務見解，是上訴人此部分抗辯，委無足採。
  ⑷又依兩造不爭執之事項㈢所示，上訴人係以系爭房地設定抵押
    向臺灣銀行借款400萬元，於貸款代償系爭房地由被上訴人
    向雲林縣斗六市農會之貸款332萬4,032元，並塗銷系爭房地
    設定予斗六市農會之抵押權，於同日匯款64萬0,472元至被
    上訴人設於雲林縣斗六市農會之帳戶。所謂尾款實際上係由
    台灣銀行之貸款支付，並非由上訴人交付。換言之，就系爭
    房地之買賣，上訴人自始未曾直接支付任何金錢予被上訴人
    ，此亦為其所不否認，自不能因買賣之尾款支付，即推認前
    二期價金亦已交付。
  ㈡被上訴人在103年11月15日以存證信函通知解除系爭買賣契約
    有無理由？
    查系爭買賣契約第13條約定：「…，乙方（即買方）違反本
    契約各條之一者，甲方得沒收乙方既付之全部金額，並不經
    催告解除本契約，雙方絕無異議。」，上訴人既未依約給付
    定金及完稅款，已如前述，則被上訴人於103年11月5日發函
    向上訴人解約，上訴人於翌日即收受該函（不爭執事項㈣所
    示），則被上訴人主張系爭契約已合法解除，尚屬可採。
  ㈢被上訴人依給付不能之法律關係變更請求上訴人給付180萬元
    本息，有無理由？
  ⑴按契約解除時，當事人雙方回復原狀之義務，除法律另有規
    定或契約另有訂定外，由他方所受領之給付物，應返還之，
    民法第259條第1款定有明文。再按本於債權契約而成立物權
    移轉契約後，如有解除契約之原因，固得將該債權契約解除
    ，惟債權契約解除時，因物權行為具有獨立性及無因性，物
    權契約並不因而失其效力，僅依民法第259條第1款之規定，
    受物權移轉之一方，負有將該物權移轉於他方，以回復原狀
    之義務（最高法院88年度台上字第3035號判決意旨參照）。
    又按民法第226條第1項因可歸責於債務人之事由，致給付不
    能者，債權人得請求賠償損害之規定，係指嗣後不能而言。
    又不動產經法院囑託辦理查封、假扣押、假處分登記後，在
    未為塗銷登記前，依92年9月23日修正之土地登記規則第141
    條規定（修正前為第129條），登記機關既應停止與其權利
    有關之新登記，則對該不動產相關權利登記之請求，即處於
    給付不能之狀態。故因可歸責於債務人之事由，致原定給付
    不能實現，仍應由債務人負責，債權人自得請求損害賠償（
    最高法院94年度台上字第2164號判決意旨）。查系爭房地於
    105年9月29日，經上訴人之債權人沈妙怜向雲林地方法院聲
    請強制執行，由該院民事執行處以105年度司執字第30063號
    辦理查封登記；又於108年1月2日，以108年度司執字第6號
    再次辦理查封登記，於108年9月24日進行第三次拍賣程序（
    不爭執事項㈥所示），是被上訴人於解約後請求上訴人將系
    爭房地之所有權移轉返還於伊，已陷於給付不能。被上訴人
    因此項情事變更因而變更聲明，請求上訴人賠償損害，符合
    民事訴訟法第255條第1項第4款、第446條第1項之規定，自
    屬有據。
  ⑵次按損害賠償，除法律另有規定或契約另有訂定外，應以填
    補債權人所受損害及所失利益為限，民法第216條第1項定有
    明文，而此之所謂所受損害，即現存財產因損害事實之發生
    而被減少，屬於積極的損害，所謂所失利益，即新財產之取
    得因損害事實之發生而受妨害，屬於消極的損害（最高法院
    80年度台上字第448號裁判要旨參照）。又被上訴人於解除
    契約後，依民法第259條第6款規定「應返還之物有毀損、滅
    失或因其他事由，致不能返還者，應償還其價額」。查上訴
    人未支付定金90萬元及完稅款90萬元，被上訴人請求此部分
    損害，自屬有據。
  ㈣被上訴人請求上訴人賠償因系爭買賣契約所支出之土地增值
    稅、契稅及代書費共計6萬3,638元之損失，有無理由？
  ⑴按解除權之行使，不妨礙損害賠償之請求；給付有確定期限
    者，債務人自期限屆滿時起，負遲延責任；給付無確定期限
    者，債務人於債權人得請求給付時，經其催告而未為給付，
    自受催告時起，負遲延責任；債務人遲延者，債權人得請求
    其賠償因遲延而生之損害，民法第260條、第229條第1項、
    第2項前段、第231條第1項分別定有明文。系爭買賣契約，
    既約定契約成立由上訴人交付90萬元做為定金，完稅款90萬
    元於稅單核下支付，尾款400萬元於產權登記完成貸款核下
    付清交屋，為兩造所不爭執，系爭房地已於103年10月22日
    完稅過戶，則上訴人之完稅款依約亦須繳納，乃上訴人迄今
    未依約給付，自應負遲延責任。
  ⑵被上訴人支出之土地增值稅、契稅、代書費用，均係為辦理
    系爭房地所有權移轉登記所支出之費用，因上訴人違約致被
    上訴人行使契約解除權，造成上開費用之支出徒然成為無益
    支出，自堪認定係屬上訴人給付遲延所受之損害，且可歸責
    於上訴人，依民法第260條規定，被上訴人自得請求上訴人
    賠償。被上訴人既已支出上開費用共6萬3,638元為上訴人所
    不爭執（不爭執事項㈡前段所示），被上訴人此部分請求，
    洵屬有據。上訴人抗辯上開費用依約定由被上訴人負擔，惟
    此係於契約經順利履行時，自應依約定各自負擔相關費用，
    本件係因上訴人違約造成契約未順利完成所衍生，自不能再
    據此抗辯應由被上訴人負擔，其抗辯不可採。
  ㈤綜上，上訴人應給付被上訴人186萬3,638元（180萬元+6萬3,
    638元）。
六、從而，被上訴人依民法第259條第6款、第226條第1項、第26
    0條之規定，請求上訴人給付186萬3,638元，及自變更訴狀
    繕本送達上訴人之翌日即108年2月20日起至清償日止，按年
    息百分之5計算之利息，為有理由，應予准許。上訴意旨，
    就原審判命其給付6萬3,638元本息部分，請求本院廢棄改判
    ，尚非有據，應駁回其此部分之上訴。至於其餘上訴部分（
    命其移轉系爭房地所有權登記予被上訴人），因情事變更被
    上訴人變更聲明為命上訴人給付180萬元，此部分因訴之變
    更，原判決已失其效力，本院自無從就此部分為上訴駁回之
    諭知，應專就變更後之新訴為裁判（最高法院71年台上字第
    3746號裁判）。爰由本院就被上訴人變更之聲明，判命上訴
    人給付被上訴人180萬元，及自108年2月20日起算至清償日
    止，按年息百分之5計算之利息。
七、本件事證已臻明確，兩造其餘之攻擊或防禦方法及所用之證
    據，核認為均不足以影響本判決之結果，爰不逐一論列，併
    此敘明。至上訴人於本院聲請傳訊被上訴人本人到庭，因上
    訴人自承系爭房地之買賣過程均未見過被上訴人乙情，則上
    訴人上開聲請自無必要，附此敘明。
八、據上論結，本件上訴為無理由，被上訴人變更之訴為有理由
    ，依民事訴訟法第449條第1項，第78條，判決如主文。
中　　華　　民　　國　　111 　 年　　1　　月　　13　　日
            
　　　　　　      民事第三庭    審判長法  官  吳森豐

                                      法  官  孫玉文

                                      法  官  郭貞秀
上為正本係照原本作成。
上訴人如不服本判決，應於收受送達後20日內向本院提出上訴書
狀，其未表明上訴理由者，應於提出上訴後20日內向本院補提出
理由書狀（均須按他造當事人之人數附繕本）上訴時應提出委任
律師或具有律師資格之人之委任狀；委任有律師資格者，另應附
具律師資格證書及釋明委任人與受任人有民事訴訟法第466條之1
第1項但書或第2項（詳附註）所定關係之釋明文書影本。如委任
律師提起上訴，發回更審後為訴之變更（追加、擴張）部分應一
併繳納上訴裁判費。
被上訴人不得上訴。
中　　華　　民　　國　　111 　年　　1 　　月　　13　　日

                                      書記官  岑  玢
【附註】
民事訴訟法第466條之1：
⑴對於第二審判決上訴，上訴人應委任律師為訴訟代理人。但上
  訴人或其法定代理人具有律師資格者，不在此限。
⑵上訴人之配偶、三親等內之血親、二親等內之姻親，或上訴人
  為法人、中央或地方機關時，其所屬專任人員具有律師資格並
  經法院認為適當者，亦得為第三審訴訟代理人。
民事訴訟法第466條之2第1項：
上訴人無資力委任訴訟代理人者，得依訴訟救助之規定，聲請第
三審法院為之選任律師為其訴訟代理人。